【裁判字號】    99,上訴,365
【裁判日期】    991228
【裁判案由】    偽造文書等
【裁判全文】
臺灣高等法院臺南分院刑事判決         99年度上訴字第365號
上  訴  人
即  被  告  李庭甄即李馥辰
選任辯護人  黃厚誠律師
上列上訴人因偽造文書等案件，不服臺灣嘉義地方法院98年度訴
字第55號中華民國99年 3月10日第一審判決（起訴案號：臺灣嘉
義地方法院檢察署96年度偵字第6930號），提起上訴，本院判決
如下：
    主  文
原判決撤銷。
李庭甄共同連續行使偽造私文書，足以生損害於他人，處有期徒
刑壹年陸月，減為有期徒刑玖月。
如附表一所示出貨單上偽造之「桂華」、「柯文裕」署押、如附
表二所示出貨單上偽造之「柯文裕」署押及如附表三所示驗收單
明細表上偽造之「胡桂華」、「柯文裕」署押均沒收。
    事  實
一、李庭甄前係址設嘉義縣太保市○○路○段601巷66號由李明憲
    （即李庭甄之胞弟）獨資經營之華濟醫院總務部副主任兼財
    務部財務總監，負責採購西藥之業務，因熟稔醫院採購藥品
    流程，應由採購部門依資材課之採購建議表製作訂購單，向
    廠商訂購藥品，廠商將訂購藥品附同其製作之出貨單、發票
    等文件送至華濟醫院，由華濟醫院資材課職員驗收藥品，核
    對華濟醫院之訂購單及廠商之出貨單、發票確認無訛在出貨
    單簽收，並製作成驗收單明細表，交由採購部門請款而給付
    廠商貨款，李庭甄認有機可趁，竟與不詳姓名之成年人，基
    於意圖為自己不法所有之詐欺、行使偽造私文書、偽造私文
    書及偽造準私文書之概括犯意，自民國（下同）92年 5月13
    日起至94年 6月23日止，連續佯以華濟醫院名義偽造訂購單
    ，再以傳真方式向華騏藥業有限公司（下稱華騏公司）訂購
    如附表一所示藥品而行使偽造私文書，使華騏公司誤信華濟
    醫院確有訂購如附表一所示藥品而陷於錯誤，並將如附表一
    所示藥品或送至華濟醫院或郵寄或由李庭甄親自取貨，李庭
    甄復未經華濟醫院資材課職員胡桂華、柯文裕之同意，由不
    詳姓名之成人連續冒用其等之名義，在如附表一所示華騏公
    司所出具之藥品出貨單上，偽簽如附表一所示「桂華」、「
    柯文裕」之署押，表示由胡桂華、柯文裕簽收之意，柯文裕
    」之署押，表示由柯文裕簽收之意，復偽造如附表三編號13
    、14、16所示華濟醫院之藥品驗收單明細表，在該驗收單明
    細表上偽簽如附表三所示「胡桂華」之署押，再由李庭甄持
    上述偽造之附表二所示出貨單、附表三編號13、14、16所示
    驗收單明細表及華騏公司開具之發票向華濟醫院會計出納部
    門請領貨款而行使偽造私文書，並使華濟醫院誤信確有向華
    騏公司訂購如附表一所示藥品而陷於錯誤，依出貨單及發票
    等單據而簽發支票予華騏公司用以給付貨款，並經華騏公司
    如數兌領，而李庭甄為避免遭華濟醫院發覺附表一所示藥品
    未入庫，於華濟醫院藥品採購電腦系統內電磁紀錄就如附表
    一所示藥品輸入驗收再於同日輸入驗退，資材課電腦即無法
    看出該藥品庫存量，而詐得如附表一所示藥品（價值依實付
    華騏公司之貨款金額共計新台幣《下同》 2,011,000元），
    足以生損害於胡桂華、柯文裕、華騏公司及華濟醫院對於藥
    品採購管理之正確性。
二、李庭甄承前開與不詳姓名之成年人，共同基於意圖為自己不
    法所有之詐欺、行使偽造私文書、偽造私文書及偽造準私文
    書之概括犯意，自94年 1月15日起至94年12月10日止，明知
    華濟醫院並未要採購附表二所示之藥品，向與其有親誼關係
    且不知情之銘豪實業有限公司（下稱銘豪公司）業務陳新發
    稱：因華濟醫院之藥商華騏公司拒絕接受華濟醫院支付貨款
    之遠期支票，商請借用銘豪公司名義開具發票予華濟醫院為
    由，銘豪公司陳新發基於親戚情誼而同意提供發票後，而華
    濟醫院實際上是否購買附表二所示藥品等事宜均未加過問，
    僅負責依李庭甄告知之買賣金額而開具買受人華濟醫院之發
    票，並將華濟醫院交付予銘豪公司給付貨款之支票兌領後交
    付予李庭甄。李庭甄乃以上述手法連續先偽造華濟醫院名義
    之訂購單，佯以有向銘豪公司訂購如附表二編號１至68所示
    藥品，及向華騏公司訂購附表二編號69至71所示藥品，但因
    實際上並未訂購附表二所示之藥品，而未能依華濟醫院藥品
    購買程序，將藥品送至華濟醫院，由華濟醫院資材課職員胡
    桂華、柯文裕驗收藥品，乃未經銘豪公司代表人（陳新發非
    銘豪公司負責人）、華騏公司代表人之同意，由不詳姓名之
    成年人偽造如附表二所示銘豪公司、華騏公司之出貨單，並
    未經華濟醫院資材課職員柯文裕之同意，連續冒用其等之名
    義，在如附表二所示銘豪公司、華騏公司所出具之藥品出貨
    單上，偽簽如附表二所示「柯文裕」之署押，表示由柯文裕
    簽收之意，復偽造如附表三所示華濟醫院之藥品驗收單明細
    表（編號13、14、16除外），在該驗收單明細表（起訴書誤
    載為銘豪公司、華騏公司所出具之藥品出貨單）上偽簽如附
    表三所示「胡桂華」、「柯文裕」之署押，為避免遭華濟醫
    院發覺藥品庫存量有異，並由李庭甄於華濟醫院藥品採購電
    腦系統內電磁紀錄就如附表二所示藥品輸入驗收再將該藥品
    庫存量由資材課轉至檢驗科，資材課電腦即無法看出該藥品
    庫存量，再由李庭甄持上述偽造之附表二所示出貨單、附表
    三所示驗收單明細表（編號13、14、16除外）及銘豪公司開
    具之發票向華濟醫院會計出納部門請領貨款而行使偽造私文
    書，足以生損害於胡桂華、柯文裕、華騏公司、銘豪公司及
    華濟醫院對於藥品採購管理之正確性，並使華濟醫院誤信確
    有向銘豪公司訂購如附表二編號１至68所示藥品而陷於錯誤
    ，依出貨單及發票等單據而簽發支票予銘豪公司用以給付貨
    款，銘豪公司兌領附表二編號１至37所示之支票後即將兌領
    現金交付予李庭甄，李庭甄因而向華濟醫院詐得如附表二編
    號１至37所示之貨款金額（依實付金額合計 3,720,200元）
    ，至附表二編號38至68所示（銘豪公司部分）及編號69至71
    佯以華騏公司名義所訂購之藥品部分（合計 3,286,800元）
    ，則因華濟醫院經內部查帳於95年 4月10日後發覺有異而未
    使支付貨款之支票兌現（自95年 5月31日起到期之支票）而
    未能得逞。嗣經95年1月23日李庭甄離職後，胡桂華於95年2
    月接任李庭甄採購一職，其後華濟醫院辦理採購廠商重新議
    價，發覺有異，經內部查帳而詳細比對帳目，於95年 4月10
    日後始悉上情。
三、案經李明憲即華濟醫院訴由臺灣嘉義地方法院檢察署檢察官
    偵查起訴。
    理  由
壹、關於證據能力方面
一、被告及其辯護人爭執證人胡桂華、柯文裕、鄭惠佳、侯麗敏
    、陳福財、李振棋、陳新發及告訴人李明憲於檢查事務官前
    所為之陳述，為傳聞證據，無證據能力等語（本院卷第59頁
    ）。經查：
  (一)按被告以外之人於審判外之言詞或書面陳述，除法律有規定
    者外，不得作為證據，刑事訴訟法第159條第1項定有明文。
  (二)查證人陳福財及告訴人李明憲（對於被告而言，仍屬被告以
    外之人）於檢查事務官前所為之陳述，應屬被告以外之人於
    審判外所為之陳述，既為被告不同意列為本案證據，則前揭
    規定，對被告自屬無證據能力不得作其論罪之證據。
  (三)至證人胡桂華、柯文裕、鄭惠佳、侯麗敏、李振棋、陳新發
    於檢查事務官前所為之陳述，雖係審判外之陳述，然上開證
    人於原審及（或）本院審理時已到庭以證人身分具結作證，
    明確表示其等於檢察事務官偵訊時所為之陳述均屬實在，則
    上開偵訊筆錄既經上開證人確認為其審判中陳述之內容，應
    認已具有證據能力。況且，上開證人於檢察事務官所為不利
    被告之陳述，與其等於本案法院審理時，經到庭具結詰問作
    證所為之陳述大致相同，則本院自以其等在法院審判中所為
    之供述為證據。
二、又按被告以外之人於審判外之陳述，雖不符刑事訴訟法第15
    9條之1至第159條之4之規定，而經當事人於審判程序同意作
    為證據，法院審酌該言詞陳述或書面陳述作成時之情況，認
    為適當者，亦得為證據，刑事訴訟法第159條之5第 1項定有
    明文。經查，本判決下述採為認定犯罪事實依據而引用之各
    項證據方法（除上開被告及辯護人所爭執之證人陳福財及告
    訴人李明憲於檢查事務官前所為之陳述外）之證據能力，經
    本院準備程序時逐一提示予檢察官、被告及其辯護人表示意
    見，均表示同意列為本案證據（本院卷第59頁）。並經本院
    審酌該等證據之取得過程並無瑕疵，與本案待證事實間復具
    有相當之關聯性，以之為本案證據並無不當，自得採為證據
    。
貳、認定犯罪事實所憑之證據及理由
一、訊據上訴人即被告李庭甄固坦白承認：有製作華濟醫院名義
    之訂購單，向華騏公司、銘豪公司訂購如附表一、二所示藥
    品，並將如附表一、二所示藥品之訂購單、發票、出貨單及
    如附表三所示藥品之驗收單明細表等資料交予醫院會計整理
    請領帳款等情，惟矢口否認有上開犯行，辯稱：我確實有依
    華濟醫院一般藥品採購流程購買如附表一、二所示藥品，並
    有如數出貨至華濟醫院資材課庫房，未在如附表一、二所示
    出貨單及如附表三所示驗收單明細表上偽簽「桂華」、「胡
    桂華」、「柯文裕」之署押，亦未向華濟醫院詐得如附表一
    、二所示之藥品及貨款等語。
二、經查被告製作華濟醫院名義之訂購單，向華騏公司、銘豪公
    司訂購如附表一、二所示藥品，並將如附表一、二所示藥品
    之訂購單、發票、出貨單及如附表三所示藥品之驗收單明細
    表等資料交予醫院會計整理請領帳款等情，業據被告於原審
    及本院審理時均供承在卷（見原審卷(三)第23、24、77、78頁
    及本院卷第54頁）。又查如附表一所示華騏公司藥品確係被
    告以華濟醫院名義向華騏公司所訂購，並由華騏公司如數出
    貨等情，亦經證人即華騏公司負責人李振棋於原審審理時結
    證屬屬（見原審卷(二)第129至132頁），並有如附表一、二、
    三所示出貨單及驗收單明細表原本可佐（見外放證物編號11
    、13）。依上開補強證據，足資擔保被告前述自白，與事實
    相符，應堪認該部分可信屬實。
三、被告雖矢口否認有上揭共同詐欺及行使偽私文書等犯行，並
    以前詞置辯，是本院所應審認者為：
  (一)被告是否未經華濟醫院、華騏公司、銘豪公司之同意而偽造
    如附表二所示藥品之訂購單、出貨單及如附表三所示藥品之
    驗收單明細表，並在附表一、二所示藥品之出貨單及如附表
    三所示藥品之驗收單明細表上偽簽「桂華」、「胡桂華」、
    「柯文裕」等人之署押？
  (二)被告是否冒用華濟醫院名義向華騏公司訂購附表一所示藥品
    而詐得華騏公司所交貨之如附表一所示藥品？
  (三)被告是否假借銘豪公司及華騏公司名義出售附表二所示藥品
    予華濟醫院而詐得附表二所示之貨款？其詐欺得手之款項若
    干？
四、被告未經華濟醫院、華騏公司、銘豪公司之同意而偽造如附
    表二所示藥品之訂購單、出貨單及如附表三所示藥品之驗收
    單明細表，並在附表一、二所示藥品之出貨單及如附表三所
    示藥品之驗收單明細表上偽簽「桂華」、「胡桂華」、「柯
    文裕」等人之署押
  (一)本院審理時將附表一編號1至7、附表二所示之出貨單及附表
    三所示之驗收單明細表，與證人胡桂華、柯文裕之平日書寫
    及在華濟醫院簽收出貨單等資料，送請法務部調查局鑑定結
    果，認送鑑定之附表一編號1至7、附表二所示之出貨單及附
    表三所示之驗收單明細表，其上之「柯文裕」、「胡桂華」
    簽名筆跡分別與真正胡桂華、柯文裕之簽名筆跡筆劃特徵不
    同等情，有該局99年11月4日調科貳字第09900511570號鑑定
    書在卷可憑（本院卷第136至145頁）。又檢察官於偵查中並
    已將附表一編號8、9、10、11及原判決判附表二編號38、39
    、40、45、57、66、75之出貨單上「柯文裕」筆跡送請內政
    部警政署刑事警察局鑑定結果，認附表一編號8、9、10、11
    及原判決判附表二編號38、39、40、45、57、66、75之出貨
    單上「柯文裕」筆跡與真正柯文裕之簽名筆跡不相符等情，
    亦有該局97年7月2日刑鑑字第0970088205號鑑定書在卷可憑
    （見第6930號偵查卷第42、43頁），可見附表一、二所示之
    出貨單及附表三所示之驗收單明細表其上「胡桂華」、「柯
    文裕」簽名，確非證人胡桂華、柯文裕所親簽，且核與證人
    胡桂華及柯文裕否認附表一、二所示之出貨單及附表三所示
    之驗收單明細表其上「胡桂華」、「柯文裕」為其本人所驗
    收而簽收乙情相符，自堪認附表一、二所示之出貨單及附表
    三所示之驗收單明細表其上「胡桂華」、「柯文裕」之署押
    應屬偽造，誠無疑義。
  (二)又查，證人即華濟醫院會計鄭惠佳於原審審理時結證稱：如
    附表一、二所示藥品之訂購單、發票、出貨單及如附表三所
    示藥品之驗收單明細表等資料均係被告親自交予伊整理帳款
    等語（見原審卷(二)第二一頁），即令被告亦供承有將上開單
    據交予華濟醫院會計整理等語不諱（見原審卷(三)第80頁）。
    準此可見，上開非由證人胡桂華及柯文裕所親簽之如附表一
    、二所示出貨單及如附表三所示藥品驗收單明細表既係由被
    告親自交予證人鄭惠佳，其間並其他第三人經手，足認應係
    由被告冒用證人胡桂華、柯文裕之名義，在如附表一所示華
    騏公司所出具之藥品出貨單，及由被告偽造銘豪公司及華騏
    公司如附表二所示之藥品出貨單暨如附表三所示藥品之驗收
    單明細表上，偽簽其等署押後交予證人鄭惠佳甚為明確。
  (三)再查，證人胡桂華於原審法院（見原審卷(二)第47頁）、柯文
    裕於原審法院（見原審卷(二)第57至59頁）均證稱：一般藥品
    驗收後即在電腦藥品庫存系統輸入驗收資料，依輸入員工編
    號及密碼，輸入驗收單即會顯現驗收者員工編號及姓名等語
    ，而本案如附表一（除附表一編號９之輸入驗收單未列驗收
    者外）所示藥品之輸入驗收單顯示驗收者為被告（見外放證
    物編號五），足見係被告於華濟醫院藥品採購電腦系統內電
    磁紀錄就該批藥品輸入驗收至明。被告雖辯稱：華騏公司認
    華濟醫院財務有問題，希望被告能負擔部分藥款，且希望藥
    款支票短期即能兌現，所以要求開立銘豪公司之發票，因出
    貨公司與發票公司不同，故資材課職員不願意在輸入驗收單
    之驗收者欄列自己姓名，為使醫院順利運作，被告始同意在
    輸入驗收單上驗收者欄列自己姓名云云，惟證人李振棋於原
    審理證稱：未向被告要求出貨給華濟醫院的藥品要開立銘豪
    公司發票等語（見原審卷(二)第 131頁）；於本院審理時亦結
    證稱：「銘豪公司並未向華騏公司購買附表二所示之藥品。
    （問：你與華濟醫院的藥品往來，是否透過被告？）不是，
    是依照華濟醫院的程序。（問：是否有跟被告表示不願意接
    受票，因為票期太長，不願意賣藥品給她們，要以現金交易
    ？）沒有，後來我們繼續接受他們的長期票。」（本院卷第
    170、171頁），益徵被告前述辯解核與事實不符，不足採信
    。
  (四)況且，如附表一所示藥品均係被告直接以華濟醫院名義向華
    騏公司訂購，並無出貨公司與發票公司不同問題，且如資材
    課職員考量出貨公司與發票公司不同，而不願在輸入驗收單
    之驗收者欄列自己姓名，豈有可能願意在出貨單上簽名驗收
    。而如附表二所示藥品輸入驗收單之驗收者均列柯文裕（見
    外放證物編號十三），如基於上述相同考量，柯文裕何以願
    在該輸入驗收單之驗收者欄列自己姓名，亦有疑問，且證人
    柯文裕否認如附表二所示藥品為其驗收，已如前述，證人即
    華濟醫院資訊中心系統分析師侯麗敏亦於原審理時並結證稱
    ：被告曾向華濟醫院資訊中心主任要求開啟全部電腦權限，
    故被告可看見全部員工之員工編號及密碼等語（見原審卷(二)
    第92、97頁），益見被告確有電腦權限，可於藥品採購電腦
    系統內輸入柯文裕、胡桂華之員工編號及密碼，使輸入驗收
    單之驗收者顯示為柯文裕、胡桂華亦明。
  (五)復查，證人即華濟醫院資材課職員胡桂華於原審法院（見原
    審卷(二)第33、40、43頁）、柯文裕於原審（見原審卷(二)第62
    、63、67至69頁）均證稱：未聽過或看過黃先生，華濟醫院
    實際上未採購如附表一、二所示藥品，其均未驗收如附表一
    、二所示藥品，亦未在如附表一、二所示藥品之出貨單及如
    附表三所示藥品之驗收單明細表上簽名等語，證人胡桂華並
    於原審審理時證稱：被告在華濟醫院藥品採購電腦系統內就
    附表一、二所示藥品輸入當日驗收當日驗退或將藥品庫存撥
    檢驗科等語（見原審卷(二)第42、45頁），益徵被告前揭所辯
    確有附表一、二所示藥品確有送至華濟醫院經柯文裕、胡桂
    華驗收云云，係屬事後卸責之詞，顯非事實。
  (六)復查，證人胡桂華於本院審理時復明確指證：「我們在廠商
    出貨單簽收，出貨單都是由廠商製作，我們製作的都是驗收
    明細表，除了出貨單上簽名之外，驗收明細表也要簽名，再
    做一次確認，然後送給採購，讓採購去請款。（問：簽收廠
    商的出貨單，一定是由你或柯文裕本人簽收？）是的，不可
    能有第三人簽收。（問：廠商送藥來，驗收的地點在何處？
    ）地下一樓，在我們的部門內，簽收後藥品我們放庫房的架
    上。（問：是否藥品有送來驗收完畢，才在出貨單上簽收，
    有無可能先簽收出貨單，藥品再後送？）不可能，一定是貨
    點收正確後再簽收。（問：被告是否有可能幫你們簽收？）
    不可能，因為貨都是直接送來我們這邊。」等語綦詳（本院
    卷第 166頁）。由此可見，廠商將訂購藥品附同其製作之出
    貨單、發票等件送至華濟醫院，須先經由華濟醫院資材課職
    員柯文裕、胡桂華驗收藥品，核對華濟醫院之訂購單及廠商
    之出貨單、發票確認無訛在出貨單簽收，並製作成驗收單明
    細表，始交由採購部門之被告請款而給付廠商貨款，其間並
    無第三者經手，是以，附表一、二所示之出貨單及附表三所
    示之驗收單明細表既為證人柯文裕、胡桂華所否認為其等驗
    收簽名，並經鑑定亦確非其等筆跡，業如前述，綜合上開證
    據，並參酌論理法則，當然可推論附表一、二所示之出貨單
    及附表三所示之驗收單明細表其上柯文裕及胡桂華之署押，
    應係被告所偽造無疑。至附表一、二所示之出貨單及附表三
    所示之驗收單明細表其上柯文裕及胡桂華之簽名筆跡，經檢
    察官送請內政部警政署刑事警察局鑑定結果，該局97年7月2
    日刑鑑字第0970088205號鑑定書稱：有關「柯文裕」、「胡
    桂華」等字跡與附件二資料中李馥辰書寫字跡是否相符一節
    ，因無相同書寫方式之類同字跡，故無法鑑定（偵6930卷第
    42、43頁），而觀諸附表一、二所示之出貨單及附表三所示
    之驗收單明細表其上柯文裕及胡桂華之簽名筆跡係經刻意模
    仿其等字跡而書寫，並非平日書寫習慣，是已無從經由相同
    書寫方式之類同字跡而進行鑑定，但既無積極證據以證明係
    被告所偽造，本院爰認定應由不詳姓名之成年人共犯為之，
    乃合於常情，附此記明。
  (七)此外，附表二編號１至68所示發票雖由證人陳新發提供銘豪
    公司之發票，但證人陳新發並非銘豪公司之負責人，是被告
    未經銘豪公司代表人同意，而製作如附表二編號１至68所示
    銘豪公司名義之出貨單，亦屬偽造私文書，併予敘明。
五、被告冒用華濟醫院名義向華騏公司訂購附表一所示藥品而詐
    得華騏公司所交付如附表一所示之藥品
  (一)經查如附表一所示華騏公司藥品確係被告以華濟醫院名義向
    華騏公司所訂購，並由華騏公司如數出貨等情，亦經證人即
    華騏公司負責人李振棋於原審審理時結證屬屬（見原審卷(二)
    第129至132頁），並有如附表一所示出貨單附卷可稽（見外
    放證物編號11）。又查，如附表一所示華騏公司藥品貨款2,
    011,000 元，經華濟醫院簽發支票用以給付貨款，並經華騏
    公司兌領得款等情，亦有附表一所示出貨單、發票、經華騏
    公司背書兌現之支票正反面影本可參（見外放證物編號５附
    表一），即令被告對於華濟醫院有向華騏公司購買附表一所
    示藥品，並經華騏公司送貨乙節亦不爭執，是認華騏公司確
    有因華濟醫院之訂購而出售附表一所示藥品予華濟醫院並如
    數出貨，應可確定。是在此應審酌者為：被告是否冒華濟醫
    院名義，向華騏公司訂購藥品，未將附表一所藥品入庫，而
    利用於華濟醫院藥品採購電腦系統內電磁紀錄就如附表一所
    示藥品輸入驗收再於同日輸入驗退，資材課電腦即無法看出
    該藥品庫存量，而詐得如附表一所示藥品？合先敘明。
  (二)次查，證人柯文裕及胡桂華均否認有驗收附表一所示之藥品
    ，又觀諸附表一所示之出貨單及附表三所示之驗收單明細表
    其上「胡桂華」、「柯文裕」簽名，確非證人胡桂華、柯文
    裕所親簽，堪認附表一所示之出貨單及附表三所示之驗收單
    明細表其上「胡桂華」、「柯文裕」之署押應屬被告所偽造
    ，業經本院認定如前述。由此可見，被告確係冒華濟醫院名
    義，向華騏公司訂購藥品，未將附表一所藥品入庫，而利用
    於華濟醫院藥品採購電腦系統內電磁紀錄就如附表一所示藥
    品輸入驗收再於同日輸入驗退，資材課電腦即無法看出該藥
    品庫存量，而詐得如附表一所示藥品，已灼然可明，蓋附表
    一所示之藥品如係依華濟醫院正常程序而向華騏公司訂購，
    則在華騏公司送貨至華濟醫院由資材課柯文裕、胡桂華依程
    序驗收而簽收，被告何須在附表一所示之出貨單及附表三所
    示之驗收單明細表其上偽造「胡桂華」、「柯文裕」之署押
    而簽收，並在華濟醫院藥品採購電腦系統內電磁紀錄就如附
    表一所示藥品輸入驗收再於同日輸入驗退，資材課電腦即無
    法看出該藥品庫存量？足認如附表一所示藥品應未經華濟醫
    院資材課柯文裕、胡桂華驗收而逕由被告詐得，已甚為明確
    。
  (三)證人李振棋雖於原審證稱：如附表一所示藥品均有送至華濟
    醫院藥品庫，並非交予被告等語（見原審卷(二)第120至122、
    128 頁），惟此與被告於偵查上開辯稱：如附表一所示藥品
    係其親自取回，或證人李振棋送藥到其華濟醫院十樓辦公室
    云云不符，已難憑信。且本院審理中，就附表一所示藥品送
    貨情形，復質之證人李振棋則結證稱：「我們平常送藥去華
    濟醫院是透過貨運、郵局出貨，會附上出貨單、發票，貨運
    並沒有給他們簽收拿回回執，只有少數的情形我們才會親自
    送過去，大部分是貨運或郵寄。（問：你有否因為被告自己
    以銘豪公司名義買藥品，而將藥品送到華濟醫院？）印象中
    是沒有。（問：你與華濟醫院的藥品往來，是否透過被告？
    ）不是，是依照華濟醫院的程序。」、「被告個人當時向我
    們買的藥品是代表銘豪公司，與華濟醫院有無關係我不知道
    ，貨是由被告親自來我們公司拿，貨款是被告付現金給我們
    。」；經被告詰以（被告問：有關貨品的部分有一部分是用
    寄的，一部分是我去拿的。）我印象中大部分是被告來拿的
    ，但也有可能有部分是用寄的，但是屬於被告的部分，所以
    我是郵寄給被告收。（被告問：貨品是你們會計寄的，你應
    該不知道是寄誰的名字？）時間太久了，我印象中應該都是
    被告來拿的，如果郵寄的話，是被告的還是寄被告的名字。
    」（本院卷第170、171頁）。由上開詰問內容以觀，可見華
    騏公司送貨方式分為二種情形，一為華騏公司與華濟醫院間
    之藥品買賣部分，因係經由華濟醫院正常採購程序，從未經
    由被告個人與華騏公司私下接觸，而華騏公司送貨予華濟醫
    院之方式係採貨運或郵寄，亦未有由被告親自來取貨，另一
    則為被告個人與華騏公司訂購部分，方由被告親自取貨或郵
    寄給被告，此與被告所自承：有關貨品的部分有一部分是用
    寄的，一部分是我去拿的等情相符，益徵被告佯以向華騏公
    司訂購附表一所示藥品，確有利用其本人親取或華騏公司郵
    寄予被告方式而取得至明。至證人李振棋雖於原審曾證稱：
    如附表一所示藥品均有送至華濟醫院藥品庫，並非交予被告
    ；於本院審理時亦結證稱：被告親自來取之藥品，是被告以
    銘豪公司名義訂貨云云，然衡之證人李振棋係華騏公司負責
    人，華騏公司前曾向華濟醫院提其民事訴訟請求給付本案相
    關藥品貨款及票款，嗣經原審法院民事庭分別以95年度重訴
    字第106號及96年度簡上字第 20號判決確定在案，有該民事
    判決在卷可稽（見原審卷(一)第一125至138頁），則華騏公司
    有無將如附表一所示藥品送至華濟醫院，攸關其向華濟醫院
    請求給付貨款、票款訴訟判決及執行結果，自難期證人李振
    棋就此部分證言為真實陳述，是本院勾稽證人李振棋之上開
    證述內容，並參酌各項證據，而認定證人李振棋所述與事實
    相合而可採信部分如上述，至其避重就輕與事實不符部分之
    證詞，即難採為有利被告之證明。
  (四)至被告於檢察官偵查時雖先辯稱：如附表一、二所示藥品係
    依李明憲口頭命令向黃先生購買，都是實在交易，因黃先生
    僅係業務代表，始以銘豪公司名義進貨，華騏公司也是透過
    黃先生來作業，如附表一、二所示藥品確有送至華濟醫院，
    未在如附表一、二所示出貨單上偽簽胡桂華、柯文裕之署押
    ，訂購之藥品由其親自去取回，隨後就會聯絡黃先生告知藥
    品已經到了，其開車至華濟醫院地下二樓停車場時，黃先生
    就會將其取回之藥品拿去資材課作驗收，驗收人是胡桂華及
    柯文裕云云（見第1069號偵查卷第89至91頁），嗣又於偵查
    中又稱：伊都在下班後親自向華騏公司負責人拿藥，有時是
    李振棋送藥到其華濟醫院十樓辦公室云云（見第1373號偵查
    卷第11頁），於原審審理時則改稱：如附表一、二所示藥品
    確係依華濟醫院一般藥品採購流程購買，均非向黃先生購買
    ，藥品係由華騏公司以貨運方式送至醫院云云（見原審卷(一)
    第 143頁、原審卷(三)第77、78頁），其就如附表一、二所示
    藥品之訂購及送貨程序前後所辯不一，即有可疑。且參以，
    證人即華濟醫院資材課職員胡桂華於原審法院（見原審卷(二)
    第33、40、43頁）、柯文裕於原審（見原審卷(二)第62、63、
    67至69頁）均證稱：未聽過或看過黃先生，華濟醫院實際上
    未採購如附表一所示藥品，其均未驗收如附表一所示藥品，
    亦未在如附表一所示藥品之出貨單及如附表三所示藥品之驗
    收單明細表上簽名等語，證人胡桂華並於原審審理時證稱：
    被告在華濟醫院藥品採購電腦系統內就附表一所示藥品輸入
    當日驗收當日驗退等語（見原審卷(二)第42、45頁），益徵被
    告前揭所辯係屬事後卸責之詞，顯非事實。
  (五)至華騏公司與華濟醫院間之給付貨款訴訟事件，經本院調取
    臺灣嘉義地方法院95年度嘉簡字第1123號（96年度簡上字第
    20號）查閱結果，該事件係華騏公司請求華濟醫院給付華濟
    醫院於94年 9月20日至94年11月25日之貨款，而臺灣嘉義地
    方法院95年度重訴字第106號則係請求94年12月30日至95年6
    月13日之貨款，尚與本案如附表一所示之出貨時間92年 5月
    13日至94年 6月23日無關，且附表一所示之貨款，業經華濟
    醫院如數給付華騏公司，亦有附表一所示出貨單、發票、經
    華騏公司背書兌現之支票正反面影本可參（見外放證物編號
    ５附表一），是被告執上開民事事件，亦不足為被告有利之
    認定。
六、被告假借銘豪公司及華騏公司名義出售附表二所示藥品予華
    濟醫院而詐得附表二編號1至37所示之貨款金額
  (一)經質之證人陳新發於本院審理時結證稱：「因為被告在華濟
    醫院擔任採購，當時我的業務剛好可以經營中西藥業務，被
    告跟我說可以透過廠商購買藥品。（問：你幫忙被告是否只
    有華騏公司？）我忘記了，但被告會說有哪一家廠商要購買
    多少錢藥品，要我開多少錢的發票。（問：你是否有跟華騏
    公司訂貨？）沒有。（問：華騏公司的藥品，是否有經由你
    送給華濟醫院？）沒有。（問：是否純粹提供發票？）不是
    ，被告說他在華騏公司採購上有困難，有些票期太長，有些
    廠商不願意直接供貨給華濟醫院，時間太久我忘記了，要透
    過我當購買人。（問：貨款如何給付？）華濟醫院開票給我
    ，華騏公司貨款是被告去給付，我的票款兌現之後，我再將
    款項交給被告。（問：這是否你製作的出貨單？《提示附表
    二出貨單》）不是我做的，實際上我沒有交貨，所以沒有製
    作出貨單，只是幫忙開發票性質而已。（問：你與華騏公司
    的業務是否有接觸過？是否認識他們？）不認識他們，也從
    來沒有接觸過。（問：附表二出貨單上面訂貨專線、訂貨電
    話是否是你們公司的電話？）是的。」（本院卷第168、169
    頁）；證人李振棋結證稱：（問：你是否認識在庭證人陳新
    發？《當庭指認》）我不認識他。（問：是否有賣給華濟醫
    院的藥品而認識銘豪公司陳新發，而有業務上接觸？）沒有
    。（問：這是否銘豪公司向你們買的藥品？《提示附表二出
    貨明細》這些不是跟銘豪公司交易的藥品。」（本院卷第17
    1 頁）。參互證人陳新發、李振棋就華騏公司、銘豪公司實
    際上未與華濟醫院有關於附表二所示藥品之買賣，而未購入
    附表二所示之藥品等情均相互一致，其等證詞應信實可採，
    足見銘豪公司、華騏公司從未販賣未交付附表二所示藥品予
    華濟醫院，而係被告自行偽造銘豪公司、華騏公司如附表二
    所示之出貨單（偽造柯文裕簽收及附表三驗明細表），並借
    用銘豪公司之發票，持向華濟醫院請領貨款之事實，應可認
    定。
  (二)又查，附表二編號１至68所示發票雖由證人陳新發提供銘豪
    公司之發票，且證人陳新發亦結證稱：（問：這是否你製作
    的出貨單？《提示附表二出貨單》）不是我做的，實際上我
    沒有交貨，所以沒有製作出貨單，只是幫忙開發票性質而已
    等語，而證人陳新發並非銘豪公司之負責人，是被告未經銘
    豪公司代表人同意，而製作如附表二編號１至68所示銘豪公
    司名義之出貨單，自屬偽造私文書。再觀諸如附表二編號１
    至68所示銘豪公司名義之出貨單及編號69至71之華騏公司名
    義出貨單，均屬電腦列印，且其格式全部如同出一轍，顯見
    係出自同一手製作者，甚而附表二編號69至71所示之華騏公
    司出貨單，其記載之訂貨電話與傳真電話，尚誤載如附表二
    編號１至68所示銘豪公司之訂貨電話與傳真電話（台北市區
    域電話00-00000000、00-00000000（華騏公司係嘉義區域電
    話00-0000000、00-0000000），益徵附表一應係由被告偽造
    甚明。
  (三)至被告辯稱：因華騏公司不願接受華濟醫院長期票，我才商
    請由銘豪公司向華騏公司購買，我以現金向華騏公司買藥，
    由銘豪公司賣給華濟醫院，華濟醫院開票予銘豪公司，實際
    上有買附表二所示藥品云云，然經質之證人李振棋證稱：（
    問：是否有跟被告表示不願意接受票，因為票期太長，不願
    意賣藥品給她們，要以現金交易？）沒有，後來我們繼續接
    受他們的長期票等語（本院卷第 171頁），足見華騏公司從
    未因拒絕華濟醫院之長期票而不賣藥，甚而仍繼續接受華濟
    醫院之訂購，是被告前揭所辯，應屬卸責之詞，顯非事實，
    不足採信。況且，被告如確委由銘豪公司購入附表二所示之
    藥品而交由華濟醫院資材課柯文裕、胡桂華依程序驗收，被
    告何須在附表二所示之出貨單及附表三所示之驗收單明細表
    其上偽造「柯文裕」之署押而簽收，並在華濟醫院藥品採購
    電腦系統內電磁紀錄就如附表二所示藥品輸入驗收再將該藥
    品庫存量由資材課轉至檢驗科，資材課電腦即無法看出該藥
    品庫存量？益徵被告係假借銘豪公司及華騏公司名義出售附
    表二所示藥品予華濟醫院而詐得貨款，實際上華濟醫院並未
    購入如附表二所示之藥品，應堪認定。雖證人李振棋並證稱
    ：被告有以銘豪公司名義向其購藥並給付現金，但本院已向
    證人李振棋確認：（問：這是否銘豪公司向你們買的藥品？
    《提示附表二出貨明細》這些不是跟銘豪公司交易的藥品。
    」（本院卷第 171頁），足見被告個人是否另以銘豪公司名
    義與華騏公司為現金買賣藥品，尚與本件附表二所示藥品應
    屬無涉，自不足為被告有利之認定。
  (四)再查，被告佯以銘豪公司名義虛偽販售如附表二所示藥品，
    並偽造如附表二所示銘豪公司名義出貨單，再由銘豪公司提
    供發票而係華濟醫院請領貨款等情，亦經證人陳新發於本院
    結證稱：被告會說有哪一家廠商要購買多少錢藥品，要我開
    多少錢的發票。華濟醫院開票給我，華騏公司貨款是被告去
    給付，我的票款兌現之後，我再將款項交給被告等語屬實（
    本院卷第168、169頁），而其中如附表二編號１至37所示貨
    款，經華濟醫院簽發支票用以給付貨款，並經銘豪公司兌領
    得款（即兌現至到期日95年 4月10日前之支票等情，亦有附
    表二所示出貨單、發票、經銘豪公司背書兌現之支票正反面
    影本可參（見外放證物編號６附表二）；另其中如附表二編
    號38至71所示貨款，則經華濟醫院核對發覺有異，自到期日
    95年 5月31日後之支票，均未使之兌現，有告訴人華濟醫院
    未兌現支票明細表可參（見外放證物編號６附表二），是該
    部分行為尚屬未遂。
七、至被告雖辯稱：被告與告訴人係姊弟之親屬關係，須告訴乃
    論，告訴人係於95年1月即已知情，於95年8月始提起告訴，
    已逾告訴期間云云。惟被告對告訴人詐欺貨款部分，依刑法
    第343條準用同法第324條第 2項之規定，固屬告訴乃論，被
    告雖舉出證人即被告之姊李芷鄉證稱：李秋華散布謠言，說
    我和被告污錢，直到95年 1月20日我和被告找李秋華理論，
    發生口角打起來。院長（即指告訴人李明憲）找我們談到被
    告採購藥品污錢的事情，那是我們打架後95年 1月21日的事
    情等語，以證明告訴人李明憲於95年 1月間即已知情被告採
    購藥品污錢乙事，然觀諸上開證詞，僅泛稱告訴人與被告談
    到被告採購藥品污錢的事情，是否係屬本案而言已有疑問，
    況被告當時否認所為並指稱係奉院長指示所為，且被告自偵
    查迄今亦從未承認有本案偽造文書及詐取藥品、貨款之行為
    ，是被告於95年 1月與告訴人所談論之事是否即指本案犯行
    ，亦尚非無疑。再者，證人胡桂華於本院審理時結證稱：是
    被告離職後，我去接被告的職務，院長的二姐（李秋華）說
    要廠商回來重新議價，有出現銘豪公司的名字，因為沒有跟
    銘豪公司做過生意，我們才一筆一筆的查證，才查出有一些
    不是經過我與柯文裕簽收的出貨單等語（本院卷第 167頁）
    ；經對照證人胡桂華於偵訊時證稱：本案是因為95年 2月李
    秋華（告訴人的二姐）對帳時發現銘豪貨款很多才叫我去問
    ，我說我們沒見過這家廠商也沒收過這家廠商的貨。華騏則
    是因為在查銘豪時發現原本是銘豪的訂單，電腦上卻打華騏
    再用手改為銘豪，才發現有問題（偵6930卷第 128頁）；於
    原審審理時結證稱：我於89年8月1日進入華濟醫院總務部資
    材課辦事員直到94年年底有離職，之後在95年 2月又回到總
    務部的採購課擔任辦事員，做到97年 1月份才離職（原審卷
    一第67頁），足見告訴人應係在95年 2月後才開始對帳，再
    佐以，告訴人按月簽發予銘豪公司給付貨款之支票於95年 4
    月10日到期之支票尚有讓銘豪公司提示兌領，直到95年 5月
    31日到期日之支票始因發覺有問題而未再讓銘豪公司兌領，
    亦可見本案係由證人胡桂華95 年2月接任被告之職務，因與
    廠商重新議價，經一筆一筆查證後（按附表一、二所示多達
    近百筆交易，一一比對查證，所費時日自非短時間可完成）
    ，應係在95年 4月10日後始發現上情，尚與常情相合，蓋如
    95年 4月10日即已知悉上情，應不會繼續讓銘豪公司兌現95
    年4月10日到期之支票，是以，告訴人於95年8月24日向臺灣
    嘉義地方法院檢察署對被告提出刑事告訴，自尚未逾告訴期
    限，亦無疑義。
八、另被告再舉出證人李芷鄉證明告訴人李明憲係因其太太挾怨
    報復而誣陷被告云云，然參酌證人李芷鄉證稱：我擔任院長
    特助時，原來院長特助是院長太太，我進去後就擋了院長太
    太的財路，她一直想要讓我離開，就叫李秋華散布謠言，說
    我和被告污錢，直到95年 1月20日我和被告找李秋華理論，
    發生口角打起來，院長太太就順勢貼公告叫我們二人離開，
    被告因為在大廳罵院長太太偷漢子，所以我們才離職。院長
    找我們談到被告採購藥品污錢的事情，被告說是院長叫我去
    做的，因為人家都嫌華濟醫院開的票期太長，廠商都不要，
    本來有廠商向李秋華及我母親換票，華騏公司的貨多，不願
    意接受華濟醫院的票開那麼長，李明憲就叫被告自己設法，
    否則別人不送貨等語，足見被告與證人李芷鄉均與告訴人華
    濟醫院李明憲有所怨隙，是其證詞難免有偏頗之虞，已難盡
    信，況且其所述亦係轉述被告自己之說詞，亦不足為被告有
    利之證明。至被告其餘聲請調查方法，本件已事證明確，與
    本件事實之認定已無影響，自毋庸再予審究，附此說明。
九、綜合上開證據之調查結果，並參酌各項情況證據以觀，被告
    上開所辯各節，顯係卸責之詞，均無可採。從而，被告如犯
    罪事實所記載之偽造文書、行使偽造文書及詐欺取財等犯行
    ，事證明確，應堪認定。
參、論罪科刑之理由
一、按被告於94年12月10日最後犯罪行為後，刑法部分條文業於
    94年1月7日經立法院三讀修正，而經總統於94年2月2日公布
    並於95年7月1日施行。茲就本件涉及法律變更之部分述明如
    下：
  (一)按行為後法律有變更者，適用行為時之法律，但行為後之法
    律有利於行為人者，適用最有利於行為人之法律，現行刑法
    第2條第1項定有明文。此條規定乃與刑法第 1條罪刑法定主
    義契合，而貫徹法律禁止溯及既往原則，係規範行為後法律
    變更所生新舊法律比較適用之準據法，是刑法第 2條本身雖
    經修正，但刑法第 2條既屬適用法律之準據法，本身尚無比
    較新舊法之問題，應一律適用裁判時之現行刑法第 2條規定
    以決定適用之刑罰法律，先予辨明。又以本次刑法修正之比
    較新舊法之適用，除與罪刑無關者，例如易刑處分，拘束人
    身自由之保安處分等事項，不必列入綜合比較，得分別適用
    有利於為人之法律，於比較新舊法法時應就罪刑有關之一切
    情形，含本刑及有關之共犯、未遂犯、想像競合犯、牽連犯
    、連續犯、結合犯，以及累犯加重、自首減輕暨其他法定加
    減原因（如身份加減）與加減例等一切情形，本於統一性及
    整體性原則，綜其全部罪刑之結果而為比較，亦有最高法院
    95年度第8次刑庭會議決議可資參照及97年度台上字第902號
    判決意旨參照。
  (二)修正施行前刑法第28條規定：「二人以上共同實施犯罪之行
    為者，皆為正犯」，而修正施行後同條則規定：「二人以上
    共同實行犯罪之行為者，皆為正犯」，依修正條文立法理由
    說明，將原條文所定「實施」修正為「實行」，主要目的係
    在排除僅參與犯罪之「陰謀」或「預備」階段者成立共同正
    犯之可能，就此而言，修正施行後刑法第28條之規定已較修
    正前之規定限縮共同正犯成立之範圍，自以修正施行後之規
    定有利於被告。
  (三)刑法第33條第5款由原先之「罰金：一元以上」，修正為「
    罰金：新臺幣一千元以上，以百元計算之」，自以修正前舊
    法對被告有利。
  (四)被告行為後，刑法「罰金刑加減」規定，將舊法「僅加減其
    最高度」規定（刑法第68條），改為「最高度及最低度同加
    減之」（刑法第67條），罰金法定刑之加減範圍變更，屬刑
    罰權科刑規範變更，自有新舊法比較必要，經比較結果，於
    有加重事由時，舊法最低度刑未同加，對被告等人較為有利
    。
  (五)被告行為後，刑法第56條連續犯、第55條前段牽連犯之規定
    ，業於95年7月1日刪除並施行，被告修正施行前行使偽造文
    書、詐欺等犯行，因連續犯及牽連犯之規定經刪除後，數行
    為將予分論併罰，而數罪併罰之結果自較論以連續犯、牽連
    犯等裁判上一罪，對被告不利，因行為後連續犯、牽連犯規
    定廢止，影響刑罰利或不利法律效果，屬法律變更，依新法
    第2條第1項前段規定比較新、舊法結果，自應以修正前刑法
    連續犯論以一罪，及牽連犯從一重處斷，較有利於被告。
  (六)經綜合比較前揭新舊法結果，雖修正後刑法第28條規定較有
    利被告，然罰金既由銀元一元以上，提高為新台幣一千元以
    上，無異提高法定刑為罰金時之可科處之最低刑為新台幣一
    千元，修正後之刑法第33條第 5款之規定，未有利於被告；
    而關於牽連犯及連續犯之規定，被告所犯下列各罪間，依後
    所述，因具有牽連犯及連續犯之關係，如依95年7月1日新法
    施行前之刑法第55條、第56條之規定，僅從一重處斷或以一
    罪論即可，如依95年7月1日新法施行後刑法之規定，則因牽
    連犯、連續犯之規定業已刪除，被告所犯下列各罪，即應分
    論併罰。從而，綜合上情比較新舊法結果，被告所犯多次行
    使偽造私文書及詐欺取財犯行，自應以修正前刑法連續犯論
    以一罪，及牽連犯從一重處斷，較有利於被告，且修正前刑
    法第33條第 5款、第68條等規定亦有利於被告，至本件被告
    之上開犯行，適用修正前刑法第28條規定，對被告並無不利
    情形，是本件基於法律整體適用原則，爰依刑法第2條第1項
    前段規定，適用最有利於行為人之法律，即行為時法。
  (七)末按修正後刑法施行前，刑法分則編有關罰金刑之貨幣單位
    係銀元；且依刑法分則編應處罰金者，應適用罰金罰鍰提高
    標準條例第1條、第4條之規定，亦即應按各該具體條文制定
    或修正之時間先後，定其提高之倍數。惟被告行為後，刑法
    施行法增訂第1條之1，於95年 6月14日經總統公布，並自同
    年7月1日起施行；該條規定：「中華民國94年1月7日刑法修
    正施行後，刑法分則編所定罰金之貨幣單位為新臺幣。94年
    1月7日刑法修正時，刑法分則編未修正之條文定有罰金者，
    自94年1月7日刑法修正施行後，就其所定數額提高為30倍。
    但72年 6月26日至94年1月7日新增或修正之條文，就其所定
    數額提高為三倍」，亦即自95年7月1日起，刑法分則編所定
    罰金之貨幣單位，由銀元改為新臺幣。惟刑法施行法第 1條
    之1 係替代罰金罰鍰提高標準條例部分條文，與經換算後，
    該條例所定之罰金額度相同，僅係貨幣單位由銀元改為新臺
    幣，不發生有利、不利之問題，亦非法律變更刑度之條文，
    當無比較新舊法之問題，是本件被告所犯詐欺罪，雖有罰金
    刑之處罰，但依前述說明，並無比較新舊法之問題，應逕依
    刑法施行法第1條之1之規定，附此敘明。
二、次按錄音、錄影或電磁紀錄，藉機器或電腦之處理所顯示之
    聲音、影像或符號，足以表示其用意之證明，以文書論，刑
    法第220條第2項定有明文。查被告未經華濟醫院同意，擅以
    華濟醫院名義偽造訂購單，向華騏公司、銘豪公司購得如附
    表一、二所示藥品（附表二並偽造華騏公司、銘豪公司名義
    之出貨單），且未經證人胡桂華、柯文裕之同意，冒用其等
    之名義，在如附表一、二所示出貨單上偽簽如附表一、二所
    示「桂華」、「柯文裕」之署押，表示由胡桂華、柯文裕簽
    收之意，復偽造如附表三所示華濟醫院之藥品驗收單明細表
    ，在該驗收單明細表上偽簽如附表三所示「胡桂華」、「柯
    文裕」之署押，再於華濟醫院藥品採購電腦系統內電磁紀錄
    就如附表一所示藥品輸入驗收再於同日輸入驗退，並就如附
    表二所示藥品輸入驗收再將該藥品庫存量由資材課轉至檢驗
    科，均足以生損害於胡桂華、柯文裕、華騏公司、銘豪公司
    及華濟醫院對於藥品採購管理之正確性。核被告上開所為，
    係犯刑法第216條、第210條之行使偽造私文書罪（佯以華濟
    醫院名義偽造訂購單傳真予華騏公司、銘豪公司訂購藥品及
    持偽造附表二所示華騏公司、銘豪公司名義之出貨單而向華
    濟醫院請領貨款）、第 210條之偽造私文書罪（在如附表一
    、二所示出貨單上偽簽胡桂華、柯文裕之署押表示簽收、偽
    造如附表三所示驗收單明細表、偽造附表二所示華騏公司、
    銘豪公司名義之出貨單）、第220條第 2項、第210條之偽造
    準私文書罪（在華濟醫院藥品採購電腦系統內偽造電磁紀錄
    ）。
  (一)被告偽造私文書復持以行使，偽造私文書之低度行為為高度
    之行使行為所吸收，不另論罪。又其偽造署押為偽造私文書
    之部分行為，亦不另論罪。
  (二)被告先後多次行使偽造私文書、偽造私文書、偽造準私文書
    犯行，各時間緊接，方法相同，觸犯構成要件相同之罪名，
    顯係基於概括犯意而為，應各依修正前刑法第56條之規定以
    一罪論，並依法加重其刑。
  (三)檢察官於起訴書中雖未就被告佯以華濟醫院名義偽造訂購單
    傳真予華騏公司、銘豪公司訂購藥品之行使偽造私文書、在
    如附表二所示出貨單上偽簽「柯文裕」署押（除原判決附表
    二編號38至40、45、57、66、75部分係由起訴書附表一移列
    應已起訴外）、偽造如附表三所示之驗收單明細表（除在該
    驗收單明細表上偽簽如附表三所示「胡桂華」、「柯文裕」
    之署押部分業已起訴外）之偽造私文書、偽造附表二所示華
    騏公司、銘豪公司名義之出貨單及在華濟醫院藥品採購電腦
    系統內偽造電磁紀錄之偽造準私文書等犯行部分提起公訴，
    惟此部分之行為，既與被告經起訴論罪之偽造私文書等犯行
    間，有修正前連續犯、牽連犯之裁判上一罪關係，已為起訴
    之效力所及，本院自得併予審究。
三、又按刑法上之侵占罪係以意圖為自己或第三人不法之所有，
    擅自處分自己持有他人所有之物，或變易持有之意思為所有
    之意思而逕為所有人行為，為其成立要件，故行為人侵占之
    物，必先有法律或契約上之原因在其合法持有中者為限，否
    則，如其持有該物，係因詐欺、竊盜或其他非法原因而持有
    ，縱其加以處分，亦不能論以該罪（最高法院92年度台上字
    第1821號判決參照）。查被告佯以華濟醫院名義向華騏公司
    購入而詐得如附表一所示藥品，並佯以華騏公司、銘豪公司
    名義販賣如附表二所示藥品予華濟醫院，偽造出貨單並借用
    銘豪公司名義發票，而向華濟醫院詐領如附表二所示之貨款
    ，既係出於詐欺之不正方法，並非先即有合法之持有關係，
    而於持有中，始易「持有」為「所有」之意思，則其此部分
    所為，即與侵占罪之構成要件不相符合，公訴意旨漏未斟酌
    此點，而認被告係犯刑法第336條第2項之業務侵占罪，惟其
    基本事實同一，且其附表二所示之詐領貨款事實雖未為起訴
    所記載，然該部分應其偽造文書犯行起訴效力所及之同一事
    實，本院自應予審理，並變更其起訴法條（最高法院92年度
    台非字第 120號判決參照）。核被告詐欺如附表一所示藥品
    及如附表二所示之貨款，所為係犯刑法第 339條之詐欺罪。
  (一)被告向華濟醫院詐得如附表二編號１至37所示之貨款金額（
    依實付金額合計 3,720,200元）已由陳新發交付而得手，係
    犯刑法第339條第1項之詐欺取財既遂罪。
  (二)至附表二編號38至68所示（銘豪公司部分）及編號69至71佯
    以華騏公司名義所訂購之藥品部分（合計 3,286,800元），
    則因華濟醫院於95年 4月10日後經內部查帳發覺有異而未使
    支付貨款之自95年 5月31日到後之支票兌現而未能得逞，該
    部分則應成立刑法第339條第3項、第 1項之詐欺取財未遂罪
    。
  (三)被告先後多次詐欺取財既遂、未遂犯行，時間緊接，方法相
    同，觸犯構成要件相同之罪名，顯係基於概括犯意而為，應
    各依修正前刑法第56條之規定以詐欺取財既遂一罪論，並依
    法加重其刑。
四、被告所犯連續行使偽造私文書、詐欺取財、偽造私文書、偽
    造準私文書犯行等罪，與不詳姓名之成年人，有犯意之聯絡
    及行為之分擔，為共同正犯。
五、被告所犯連續行使偽造私文書、詐欺取財、偽造私文書、偽
    造準私文書犯行等罪，有方法目的之牽連關係，應依修正前
    刑法第55條之規定，從一重之連續行使偽造私文書處斷，並
    依修正前刑法第56條之規定，加重其刑。
肆、撤銷改判之理由
一、原審依上開事證，予以論罪科刑，固非無據，然查：
  (一)按犯罪事實之認定，不僅指犯罪之行為而言，即犯罪之時、
    日、處所、動機、目的、手段、結果與論罪科刑有關之事項
    ，均應依法明確認定，並與所證查之證據相合。被告未經華
    濟醫院、華騏公司、銘豪公司之同意而偽造如附表二所示藥
    品之訂購單、出貨單及如附表三所示藥品之驗收單明細表，
    假借銘豪公司及華騏公司名義出售附表二所示藥品予華濟醫
    院而詐得附表二所示之貨款（即犯罪事實二部分），原判決
    認附表二亦係向華騏公司、銘豪公司詐得藥品等情，尚與本
    院前開調查證據之結果不合，是原審判決就該部分犯罪事實
    之認定自有違背證據，且與事實不符之違誤。
  (二)又附表二編號38至68所示（銘豪公司部分）及編號69至71佯
    以華騏公司名義所訂購之藥品部分（合計 3,286,800元），
    則因華濟醫院於95年 4月10日後經內部查帳發覺有異而未使
    支付貨款之自95年 5月31日到後之支票兌現而未能得逞，應
    屬未遂，原判決亦未予查明。
  (三)再附表二所示銘豪公司、華騏公司之出貨單，係被告未經銘
    豪公司、華騏公司而偽造，原判決認定事實有違誤。
  (四)另原判決就被告所辯：告訴人華濟醫院李明憲是否已逾親屬
    間詐欺告訴期限之合法性，未予查明並敘明理由，亦有判決
    不備理由之違失。
二、依上所述，被告上訴意旨，否認犯罪，而指摘原判決不當，
    經本院審理結果，與事實不符，固無足取。然原判決既有前
    揭可議之處，自應由本院將原判決予以撤銷改判，以期適法
    。
三、爰審酌被告係大學畢業之智識程度，負責華濟醫院西藥採購
    業務，竟利用職務之便，偽造華濟醫院訂購單向華騏公司、
    銘豪公司訂購如附表一、二所示藥品，以犯罪事實一、二所
    示之手法詐得附表一所示藥品及附表二所示貨款，犯罪情節
    並非輕微，然經考量華濟醫院係屬家族經營之醫院，告訴人
    華濟醫院院長李明憲與被告為姊弟關係，華濟醫院自92年以
    來，即常利用健保漏洞詐領健保費用（李明憲因詐領健保費
    ，經臺灣嘉義地方法院98年度易字第 418號判決應執行有期
    徒刑一年六月、緩刑二年確定），而被告擔任華濟醫院採購
    藥品之重要職責，足見告訴人因詐領健保藥費給付，常須採
    購之被告配合造假，此由被告於案發後為卸其刑責而辯稱：
    附表一、二所示之這些藥品，是李明憲指示我訂購，事實上
    並沒有購買，實際買的東西有些部分與內容不符，我簽的出
    貨單是購買健康食品或是護手霜云云，益徵告訴人因詐領健
    保藥費給付應由被告在採購藥品上配合做手腳（如虛報藥價
    ，由廠商發票金額與實付金額差距有2、3倍可見，或以健康
    食品、護手膏代替高價位藥品給患者而向健保局請領高額藥
    費等），被告方有此說詞以諉罪，是告訴人因上開行徑，致
    被告有機可趁而可上下其手，亦難辭其咎，並參以被告事後
    否認犯行，亦有可能基於避免自曝其與告訴人詐領健保費等
    犯行而不能吐實，乃屬人之常情，自尚難因而認定其犯後態
    度不佳，再者，斟酌被告所詐得計有附表一所示藥品（價值
    2,011,000元）及附表二編號１至37所示貨款（3,720,200元
    ），至如附表二編號38至71所示之貨款（ 3,286,800元）則
    未得逞，告訴人所受之損害暨被告與告訴人李明憲屬姊弟情
    誼，且雖被告事後尚未能與告訴人達成和解，賠償損害，然
    告訴人乃要求被告依起訴書所記載之 9百50萬多元賠償，然
    本案經認定被告詐得財物如前述約 5,731,200元，與被告於
    原審審理時所稱：銘豪公司有部分貨款並未兌現，沒辦法接
    受告訴人和解條件等相符，是被告係因告訴人請求賠償金額
    與實際損害不同，故而未能達成和解等一切情狀，認量處有
    期徒刑一年六月，即可資儆懲。
四、又被告上開犯罪時間，係在96年 4月24日以前，復無不得減
    刑之例外情形，均合於中華民國九十六年罪犯減刑條例第 2
    條第1項第3款之規定，爰依上開條例分別減其宣告刑二分之
    一。
五、沒收部分
  (一)如附表一所示出貨單上偽造之「桂華」、「柯文裕」之簽名
    ，皆屬偽造之署押，不問屬於犯人與否，均應依刑法第 219
    條規定，宣告沒收之。
  (二)又如附表二所示之出貨單附表三所示之驗收單明細表，業據
    被告持以交付華濟醫院，已非被告所有，爰不為沒收之諭知
    ，惟其上偽造如附表二所示之「柯文裕」簽名；如附表三所
    示之「胡桂華」、「柯文裕」之簽名，均屬偽造之署押，不
    問屬於犯人與否，亦應依刑法第219條規定，宣告沒收之。
  (三)至被告佯以華濟醫院名義偽造之訂購單業經被告持向華騏公
    司訂貨而交付，屬華騏公司所有，並非被告所有之物，依法
    自不得宣告沒收，附此敘明。
伍、不另為無罪之諭知部分
一、公訴意旨另以：被告意圖為自己不法之所有，侵占自己業務
    上持有華騏公司於94年2月19日送至華濟醫院品名「ISCHELI
    UMARACINE」之藥品，因認被告此部犯行亦涉有刑法第336條
    第 2項之業務侵占罪嫌。
二、按犯罪事實，應依證據認定之，無證據不得認定犯罪事實；
    又不能證明被告犯罪者，應諭知無罪之判決，刑事訴訟法第
    154條第2項、第301條第1項分別定有明文。次按事實之認定
    ，應憑證據，如未能發現相當證據，或證據不足以證明，自
    不能以推測或擬制之方法，為裁判基礎；認定不利於被告之
    事實，須依積極證據，苟積極證據不足為不利於被告之事實
    認定時，即應為有利於被告之認定，更不必有何有利之證據
    ；又認定犯罪事實所憑之證據，雖不以直接證據為限，間接
    證據亦包括在內；然而無論直接或間接證據，其為訴訟上之
    證明，須於通常一般之人均不致有所懷疑，而得確信其為真
    實之程度者，始得據為有罪之認定（最高法院40年臺上字第
    86號、30年上字第816號 、70年台上字第4986號判例意旨分
    別可資參照）。
三、檢察官公訴意旨認被告亦涉有上開罪嫌，無非以告訴人之指
    訴及附表三編號４所示之驗收單明細表為論罪依據。
四、惟查，關於此筆藥品之訂購，僅有如附表三編號４所示之驗
    收單明細表在卷可參（見第1069號偵查卷第31頁），告訴代
    理人亦於原審陳稱：查無此筆交易之訂購單及出貨單等語（
    見原審卷(三)第 4頁），自無法證明該藥品確實有送至華濟醫
    院。此外，復查無其他積極證據足資證明被告有此部分業務
    侵占罪嫌，是被告此部分之犯罪尚不能證明。
五、綜上所述，依檢察官所提出之證明方法，尚無法證明被告該
    部分確有公訴意旨所指罪嫌，故上開部分之證明尚未達通常
    一般人均不致有所懷疑，而得確信其為真實之程度，即有合
    理懷疑存在，揆諸前開說明，即不得據為不利被告之認定，
    基於無罪推定之原則，被告等人此部分犯罪自屬不能證明，
    惟檢察官既認此部分與前開論罪之偽造私文書犯行有修正前
    牽連犯之裁判上一罪關係，爰不另為無罪之諭知。
陸、適用之法律
一、刑事訴訟法第369條第1項前段、第364條、第299條第 1項前
    段、第300條。
二、現行刑法第2條第1項前段，修正前刑法第28條、第56條、第
    216條、第210條、第220條第2項、第339條第1項、第55條、
    第219條。
三、中華民國九十六年減刑條例第2條第1項第3款。
四、刑法施行法第1條之1。
本案經檢察官趙中岳到庭執行職務。
中    華    民    國    99    年    12    月    28    日
                  刑事第五庭    審判長法  官  楊明章
                                      法  官  趙文淵
                                      法  官  蔡美美
以上正本證明與原本無異。
如不服本判決應於收受送達後10日內向本院提出上訴書狀，其未
敘述上訴理由者，並得於提起上訴後10日內向本院補提理由書（
均須按他造當事人之人數附繕本）「切勿逕送上級法院」。
                                      書記官  歐貞妙
中    華    民    國    99    年    12    月    29    日
附錄本判決論罪科刑法條：
中華民國刑法第339條第1項（普通詐欺罪）
意圖為自己或第三人不法之所有，以詐術使人將本人或第三人之
物交付者，處5年以下有期徒刑、拘役或科或併科1千元以下罰金
。
中華民國刑法第216條（行使偽造變造或登載不實之文書罪）
行使第210條至第215條之文書者，依偽造、變造文書或登載不實
事項或使登載不實事項之規定處斷。
中華民國刑法第210條（偽造變造私文書罪）
偽造、變造私文書，足以生損害於公眾或他人者，處 5年以下有
期徒刑。
中華民國刑法第220條（準文書）
在紙上或物品上之文字、符號、圖畫、照像，依習慣或特約，足
以為表示其用意之證明者，關於本章及本章以外各罪，以文書論
。
錄音、錄影或電磁紀錄，藉機器或電腦之處理所顯示之聲音、影
像或符號，足以為表示其用意之證明者，亦同。
 ■附表一：出貨單（華騏公司）合計：2,011,000元
┌──┬────┬────┬────────┬───┬─────┬─────┐
│編號│簽名日期│廠    商│品            名│數  量│實付金額  │偽造之簽名│
│    │        │        │                │      │（新臺幣）│（各一枚）│
├──┼────┼────┼────────┼───┼─────┼─────┤
│ 1  │92/5/13 │華騏公司│ZEFFIX          │  560 │ 72,800   │桂華      │
├──┼────┼────┼────────┼───┼─────┼─────┤
│ 2  │92/6/3  │華騏公司│SANICON         │20000 │100,000   │桂華      │
├──┼────┼────┼────────┼───┼─────┼─────┤
│ 3  │92/7/16 │華騏公司│ZEFFIX          │  980 │127,400   │桂華      │
├──┼────┼────┼────────┼───┼─────┼─────┤
│ 4  │92/11/1 │華騏公司│SANICON         │20000 │170,000   │桂華      │
├──┼────┼────┼────────┼───┼─────┼─────┤
│ 5  │92/12/25│華騏公司│LOFALIN         │ 2400 │175,200   │桂華      │
├──┼────┼────┼────────┼───┼─────┼─────┤
│ 6  │93/2/25 │華騏公司│GENTA-C         │ 4800 │153,600   │桂華      │
├──┼────┼────┼────────┼───┼─────┼─────┤
│ 7  │93/3/27 │華騏公司│VANCO           │  800 │224,000   │桂華      │
├──┼────┼────┼────────┼───┼─────┼─────┤
│ 8  │93/5/15 │華騏公司│SANICON         │20000 │170,000   │柯文裕    │
├──┼────┼────┼────────┼───┼─────┼─────┤
│ 9  │93/7/10 │華騏公司│CEFIN           │  600 │168,000   │柯文裕    │
├──┼────┼────┼────────┼───┼─────┼─────┤
│ 10 │93/9/18 │華騏公司│LOFALIN         │ 2000 │146,000   │柯文裕    │
├──┼────┼────┼────────┼───┼─────┼─────┤
│ 11 │93/12/1 │華騏公司│VANCO           │  400 │112,000   │柯文裕    │
├──┼────┼────┼────────┼───┼─────┼─────┤
│ 12 │94/5/25 │華騏公司│RONFNYLINE      │  360 │126,000   │柯文裕    │
├──┼────┼────┼────────┼───┼─────┼─────┤
│ 13 │94/5/28 │華騏公司│SPORANOXION     │  800 │ 80,000   │柯文裕    │
├──┼────┼────┼────────┼───┼─────┼─────┤
│ 14 │94/6/18 │華騏公司│HEMODINMINE     │ 1200 │ 96,000   │柯文裕    │
├──┼────┼────┼────────┼───┼─────┼─────┤
│ 15 │94/6/23 │華騏公司│BACITRACINE     │ 2000 │ 90,000   │柯文裕    │
└──┴────┴────┴────────┴───┴─────┴─────┘
■附表二：出貨單（銘豪公司）既遂得款：3,720,200元
                            未遂未得款：3,286,800元
┌──┬────┬────┬────────┬───┬─────┬─────┐
│編號│簽名日期│廠    商│品            名│數量  │實付金額  │偽造之簽名│
│    │        │        │                │      │（新臺幣）│（各一枚）│
├──┼────┼────┼────────┼───┼─────┼─────┤
│ 1  │94/1/15 │銘豪公司│HEMODINMINE     │ 1200 │ 96,000   │柯文裕    │
├──┼────┼────┼────────┼───┼─────┼─────┤
│ 2  │94/1/15 │銘豪公司│KCITRATINE      │ 8000 │ 76,000   │柯文裕    │
├──┼────┼────┼────────┼───┼─────┼─────┤
│ 3  │94/1/15 │銘豪公司│RONFNYLINE      │  600 │156,000   │柯文裕    │
├──┼────┼────┼────────┼───┼─────┼─────┤
│ 4  │94/1/15 │銘豪公司│SPORANOXION     │  800 │ 80,000   │柯文裕    │
├──┼────┼────┼────────┼───┼─────┼─────┤
│ 5  │94/1/15 │銘豪公司│SULANTHOLONE    │18000 │126,000   │柯文裕    │
├──┼────┼────┼────────┼───┼─────┼─────┤
│ 6  │94/1/18 │銘豪公司│ERYTHROCIN      │30000 │ 60,000   │柯文裕    │
├──┼────┼────┼────────┼───┼─────┼─────┤
│ 7  │94/1/18 │銘豪公司│FELOPINIUM      │ 6000 │111,000   │柯文裕    │
├──┼────┼────┼────────┼───┼─────┼─────┤
│ 8  │94/1/18 │銘豪公司│ROWAPRAXIN      │12000 │ 50,400   │柯文裕    │
├──┼────┼────┼────────┼───┼─────┼─────┤
│ 9  │94/2/5  │銘豪公司│MYCOSONINE      │ 2640 │224,400   │柯文裕    │
├──┼────┼────┼────────┼───┼─────┼─────┤
│ 10 │94/2/19 │銘豪公司│BACITRACINE     │ 3600 │162,000   │柯文裕    │
├──┼────┼────┼────────┼───┼─────┼─────┤
│ 11 │94/2/19 │銘豪公司│MIROSINTHION    │ 3000 │162,000   │柯文裕    │
├──┼────┼────┼────────┼───┼─────┼─────┤
│ 12 │94/2/19 │銘豪公司│PANCOBAMIN      │ 2000 │100,000   │柯文裕    │
├──┼────┼────┼────────┼───┼─────┼─────┤
│ 13 │94/2/26 │銘豪公司│FLUOROMETHOLONE │ 4000 │120,000   │柯文裕    │
├──┼────┼────┼────────┼───┼─────┼─────┤
│ 14 │94/2/26 │銘豪公司│SPORTONTION     │ 1500 │150,000   │柯文裕    │
├──┼────┼────┼────────┼───┼─────┼─────┤
│ 15 │94/2/26 │銘豪公司│SUFENOROME      │12000 │ 78,000   │柯文裕    │
├──┼────┼────┼────────┼───┼─────┼─────┤
│ 16 │94/3/26 │銘豪公司│BACITRACINE     │ 2000 │ 90,000   │柯文裕    │
├──┼────┼────┼────────┼───┼─────┼─────┤
│ 17 │94/3/26 │銘豪公司│DOMPEMINE       │12000 │108,000   │柯文裕    │
├──┼────┼────┼────────┼───┼─────┼─────┤
│ 18 │94/3/26 │銘豪公司│RONFNYLINE      │  400 │104,000   │柯文裕    │
├──┼────┼────┼────────┼───┼─────┼─────┤
│ 19 │94/3/26 │銘豪公司│ROWAPRAXIN      │10000 │ 42,000   │柯文裕    │
├──┼────┼────┼────────┼───┼─────┼─────┤
│ 20 │94/3/26 │銘豪公司│SULANTHOLONE    │ 8000 │ 56,000   │柯文裕    │
├──┼────┼────┼────────┼───┼─────┼─────┤
│ 21 │94/3/26 │銘豪公司│TOPCEFFINE      │30000 │ 96,000   │柯文裕    │
├──┼────┼────┼────────┼───┼─────┼─────┤
│ 22 │94/4/9  │銘豪公司│CENTALOMENT     │30000 │ 78,000   │柯文裕    │
├──┼────┼────┼────────┼───┼─────┼─────┤
│ 23 │94/4/9  │銘豪公司│DEBRONCMION     │30000 │ 66,000   │柯文裕    │
├──┼────┼────┼────────┼───┼─────┼─────┤
│ 24 │94/4/9  │銘豪公司│HEMODINMINE     │ 2000 │160,000   │柯文裕    │
├──┼────┼────┼────────┼───┼─────┼─────┤
│ 25 │94/4/9  │銘豪公司│SPORANOXION     │ 1000 │100,000   │柯文裕    │
├──┼────┼────┼────────┼───┼─────┼─────┤
│ 26 │94/4/15 │銘豪公司│ERYTHROMYCINE   │16000 │ 32,000   │柯文裕    │
├──┼────┼────┼────────┼───┼─────┼─────┤
│ 27 │94/4/15 │銘豪公司│ISCHELIUMRACINE │ 8000 │104,000   │柯文裕    │
├──┼────┼────┼────────┼───┼─────┼─────┤
│ 28 │94/4/15 │銘豪公司│KCITRATINE      │ 6000 │ 57,000   │柯文裕    │
├──┼────┼────┼────────┼───┼─────┼─────┤
│ 29 │94/4/15 │銘豪公司│PANCOBAMIN      │ 3000 │150,000   │柯文裕    │
├──┼────┼────┼────────┼───┼─────┼─────┤
│ 30 │94/5/18 │銘豪公司│FLUOROMETHOLONE │ 3000 │ 90,000   │柯文裕    │
├──┼────┼────┼────────┼───┼─────┼─────┤
│ 31 │94/5/18 │銘豪公司│POLA GAUZEIN    │ 1200 │ 84,000   │柯文裕    │
├──┼────┼────┼────────┼───┼─────┼─────┤
│ 32 │94/5/18 │銘豪公司│ROWAPRAXIN      │12000 │ 50,400   │柯文裕    │
├──┼────┼────┼────────┼───┼─────┼─────┤
│ 33 │94/5/18 │銘豪公司│SUFENOROME      │16000 │104,000   │柯文裕    │
├──┼────┼────┼────────┼───┼─────┼─────┤
│ 34 │94/5/20 │銘豪公司│BACITRACINE     │ 1200 │ 54,000   │柯文裕    │
├──┼────┼────┼────────┼───┼─────┼─────┤
│ 35 │94/5/20 │銘豪公司│FELOPINIUM      │ 6000 │ 81,000   │柯文裕    │
├──┼────┼────┼────────┼───┼─────┼─────┤
│ 36 │94/5/20 │銘豪公司│MIROSINTHION    │ 3000 │162,000   │柯文裕    │
├──┼────┼────┼────────┼───┼─────┼─────┤
│ 37 │94/5/20 │銘豪公司│SPORTONTION     │ 1000 │100,000   │柯文裕    │
├──┼────┼────┼────────┼───┼─────┼─────┤
│ 38 │94/6/23 │銘豪公司│KCITRATINE      │ 8000 │ 76,000   │柯文裕    │
├──┼────┼────┼────────┼───┼─────┼─────┤
│ 39 │94/6/23 │銘豪公司│PANCOBAMIN      │ 3000 │150,000   │柯文裕    │
├──┼────┼────┼────────┼───┼─────┼─────┤
│ 40 │94/6/23 │銘豪公司│SPORANOXION     │ 1200 │120,000   │柯文裕    │
├──┼────┼────┼────────┼───┼─────┼─────┤
│ 41 │94/6/23 │銘豪公司│SULANTHOLONE    │ 6000 │ 42,000   │柯文裕    │
├──┼────┼────┼────────┼───┼─────┼─────┤
│ 42 │94/6/25 │銘豪公司│HEMODINMINE     │ 1800 │144,000   │柯文裕    │
├──┼────┼────┼────────┼───┼─────┼─────┤
│ 43 │94/6/25 │銘豪公司│ISCHELIUMRACINE │12000 │156,000   │柯文裕    │
├──┼────┼────┼────────┼───┼─────┼─────┤
│ 44 │94/6/25 │銘豪公司│MYCOSNINE       │  960 │ 81,600   │柯文裕    │
├──┼────┼────┼────────┼───┼─────┼─────┤
│ 45 │94/7/23 │銘豪公司│BACITRACINE     │ 2400 │108,000   │柯文裕    │
├──┼────┼────┼────────┼───┼─────┼─────┤
│ 46 │94/7/23 │銘豪公司│ERYTHROMYCINE   │24000 │ 48,000   │柯文裕    │
├──┼────┼────┼────────┼───┼─────┼─────┤
│ 47 │94/7/23 │銘豪公司│FELOPINIUM      │ 8000 │108,000   │柯文裕    │
├──┼────┼────┼────────┼───┼─────┼─────┤
│ 48 │94/7/23 │銘豪公司│FLUOROMETHOLONE │ 3600 │108,000   │柯文裕    │
├──┼────┼────┼────────┼───┼─────┼─────┤
│ 49 │94/7/23 │銘豪公司│MIROSINTHION    │ 3000 │162,000   │柯文裕    │
├──┼────┼────┼────────┼───┼─────┼─────┤
│ 50 │94/7/23 │銘豪公司│POLA GAUZEIN    │ 1200 │ 84,000   │柯文裕    │
├──┼────┼────┼────────┼───┼─────┼─────┤
│ 51 │94/7/23 │銘豪公司│SPORTONTION     │  800 │ 80,000   │柯文裕    │
├──┼────┼────┼────────┼───┼─────┼─────┤
│ 52 │94/7/23 │銘豪公司│SUFENOROME      │10000 │ 60,000   │柯文裕    │
├──┼────┼────┼────────┼───┼─────┼─────┤
│ 53 │94/8/20 │銘豪公司│CENTALOMENT     │24000 │ 62,400   │柯文裕    │
├──┼────┼────┼────────┼───┼─────┼─────┤
│ 54 │94/8/19 │銘豪公司│DOMPEMINE       │ 8000 │ 72,000   │柯文裕    │
├──┼────┼────┼────────┼───┼─────┼─────┤
│ 55 │94/8/19 │銘豪公司│ISCHELIUMRACINE │10000 │130,000   │柯文裕    │
├──┼────┼────┼────────┼───┼─────┼─────┤
│ 56 │94/8/20 │銘豪公司│KCITRATINE      │ 8000 │ 76,000   │柯文裕    │
├──┼────┼────┼────────┼───┼─────┼─────┤
│ 57 │94/8/19 │銘豪公司│MYCOSONINE      │ 1200 │102,000   │柯文裕    │
├──┼────┼────┼────────┼───┼─────┼─────┤
│ 58 │94/8/20 │銘豪公司│PANCOBAMIN      │ 3600 │180,000   │柯文裕    │
├──┼────┼────┼────────┼───┼─────┼─────┤
│ 59 │94/8/19 │銘豪公司│RONFNYLINE      │  320 │ 83,200   │柯文裕    │
├──┼────┼────┼────────┼───┼─────┼─────┤
│ 60 │94/8/19 │銘豪公司│TOPCEFFINE      │15000 │ 48,000   │柯文裕    │
├──┼────┼────┼────────┼───┼─────┼─────┤
│ 61 │94/9/6  │銘豪公司│BACITRACINE     │12000 │ 90,000   │柯文裕    │
│    │        │        │                │原判決│          │          │
│    │        │        │                │誤載為│          │          │
│    │        │        │                │2000  │          │          │
├──┼────┼────┼────────┼───┼─────┼─────┤
│ 62 │94/9/6  │銘豪公司│ERYTHROMYCINE   │18000 │ 36,000   │柯文裕    │
├──┼────┼────┼────────┼───┼─────┼─────┤
│ 63 │94/9/5  │銘豪公司│HEMODINMINE     │ 1200 │ 96,000   │柯文裕    │
├──┼────┼────┼────────┼───┼─────┼─────┤
│ 64 │94/9/5  │銘豪公司│MIROSINTHION    │ 3600 │194,400   │柯文裕    │
├──┼────┼────┼────────┼───┼─────┼─────┤
│ 65 │94/9/6  │銘豪公司│POLA GAUZEIN    │ 1200 │ 84,000   │柯文裕    │
├──┼────┼────┼────────┼───┼─────┼─────┤
│ 66 │94/9/6  │銘豪公司│SPORTONTION     │ 1000 │100,000   │柯文裕    │
├──┼────┼────┼────────┼───┼─────┼─────┤
│ 67 │94/9/5  │銘豪公司│SPORANOXION     │ 1000 │100,000   │柯文裕    │
├──┼────┼────┼────────┼───┼─────┼─────┤
│ 68 │94/9/5  │銘豪公司│SULANTHOLONE    │ 8000 │ 56,000   │柯文裕    │
├──┼────┼────┼────────┼───┼─────┼─────┤
│ 69 │94/7/26 │華騏公司│MYCOSONINE      │ 1000 │ 85,000   │柯文裕    │
├──┼────┼────┼────────┼───┼─────┼─────┤
│ 70 │94/8/20 │華騏公司│MIROSINTHION    │ 1500 │ 81,000   │柯文裕    │
├──┼────┼────┼────────┼───┼─────┼─────┤
│ 71 │94/12/10│華騏公司│RONFNYLINE      │  320 │ 83,200   │柯文裕    │
└──┴────┴────┴────────┴───┴─────┴─────┘
■附表三：驗收單明細表
┌──┬────┬────┬────────┬───┬─────┬─────┐
│編號│簽名日期│廠商    │品名            │數量  │實付金額  │偽造之簽名│
│    │        │        │                │      │（新臺幣）│（各一枚）│
├──┼────┼────┼────────┼───┼─────┼─────┤
│  1 │94/1/15 │銘豪公司│HEMODINMINE     │ 1200 │ 96,000   │胡桂華    │
│    │        │        ├────────┼───┼─────┤          │
│    │        │        │KCITRATINE      │ 8000 │ 76,000   │          │
│    │        │        ├────────┼───┼─────┤          │
│    │        │        │RONFNYLINE      │  600 │156,000   │          │
│    │        │        │                │      │驗收單記載│          │
│    │        │        │                │      │210,000   │          │
│    │        │        ├────────┼───┼─────┤          │
│    │        │        │SPORANOXION     │  800 │ 80,000   │          │
│    │        │        ├────────┼───┼─────┤          │
│    │        │        │SULANTHOLONE    │18000 │126,000   │          │
├──┼────┼────┼────────┼───┼─────┼─────┤
│ 2  │94/1/18 │銘豪公司│ERYTHROCIN      │30000 │ 60,000   │胡桂華    │
│    │        │        ├────────┼───┼─────┤          │
│    │        │        │FELOPINIUM      │ 6000 │111,000   │          │
│    │        │        ├────────┼───┼─────┤          │
│    │        │        │ROWAPRAXIN      │12000 │ 50,400   │          │
├──┼────┼────┼────────┼───┼─────┼─────┤
│ 3  │94/2/5  │銘豪公司│MYCOSONINE      │ 2640 │224,400   │胡桂華    │
├──┼────┼────┼────────┼───┼─────┼─────┤
│ 4  │94/2/19 │華騏公司│ISCHELIUMARACINE│18000 │234,000   │胡桂華    │
├──┼────┼────┼────────┼───┼─────┼─────┤
│ 5  │94/2/19 │銘豪公司│BACITRACINE     │ 3600 │162,000   │胡桂華    │
│    │        │        ├────────┼───┼─────┤          │
│    │        │        │MIROSINTHION    │ 3000 │162,000   │          │
│    │        │        ├────────┼───┼─────┤          │
│    │        │        │PANCOBAMIN      │ 2000 │100,000   │          │
├──┼────┼────┼────────┼───┼─────┼─────┤
│ 6  │94/2/26 │銘豪公司│FLUOROMETHOLONE │ 4000 │120,000   │胡桂華    │
│    │        │        ├────────┼───┼─────┤          │
│    │        │        │SPORTONTION     │ 1500 │150,000   │          │
│    │        │        ├────────┼───┼─────┤          │
│    │        │        │SUFENOROME      │12000 │ 78000    │          │
├──┼────┼────┼────────┼───┼─────┼─────┤
│ 7  │94/3/26 │銘豪公司│BACITRACINE     │ 2000 │ 90,000   │胡桂華    │
│    │        │        ├────────┼───┼─────┤          │
│    │        │        │DOMPEMINE       │12000 │108,000   │          │
│    │        │        ├────────┼───┼─────┤          │
│    │        │        │RONFNYLINE      │  400 │104,000   │          │
│    │        │        │                │      │驗收單記載│          │
│    │        │        │                │      │為140,000 │          │
│    │        │        ├────────┼───┼─────┤          │
│    │        │        │ROWAPRAXIN      │10000 │ 42,000   │          │
│    │        │        ├────────┼───┼─────┤          │
│    │        │        │SULANTHOLONE    │ 8000 │ 56,000   │          │
│    │        │        ├────────┼───┼─────┤          │
│    │        │        │TOPCEFFINE      │30000 │ 96,000   │          │
├──┼────┼────┼────────┼───┼─────┼─────┤
│ 8  │94/4/9  │銘豪公司│CENTALOMENT     │30000 │ 78,000   │胡桂華    │
│    │        │        ├────────┼───┼─────┤          │
│    │        │        │DEBRONCMION     │30000 │ 66,000   │          │
│    │        │        ├────────┼───┼─────┤          │
│    │        │        │HEMODINMINE     │ 2000 │160,000   │          │
│    │        │        ├────────┼───┼─────┤          │
│    │        │        │SPORANOXION     │ 1000 │100,000   │          │
├──┼────┼────┼────────┼───┼─────┼─────┤
│ 9  │94/4/15 │銘豪公司│ERYTHROMYCINE   │16000 │ 32,000   │胡桂華    │
│    │        │        ├────────┼───┼─────┤          │
│    │        │        │ISCHELIUMRACINE │ 8000 │104,000   │          │
│    │        │        ├────────┼───┼─────┤          │
│    │        │        │KCITRATINE      │ 6000 │ 57,000   │          │
│    │        │        ├────────┼───┼─────┤          │
│    │        │        │PANCOBAMIN      │ 3000 │150,000   │          │
├──┼────┼────┼────────┼───┼─────┼─────┤
│ 10 │94/5/18 │銘豪公司│FLUOROMETHOLONE │ 3000 │ 90,000   │胡桂華    │
│    │        │        ├────────┼───┼─────┤          │
│    │        │        │POLA GAUZEIN    │ 1200 │ 84,000   │          │
│    │        │        ├────────┼───┼─────┤          │
│    │        │        │ROWAPRAXIN      │12000 │ 50,400   │          │
│    │        │        ├────────┼───┼─────┤          │
│    │        │        │SUFENOROME      │16000 │104,000   │          │
├──┼────┼────┼────────┼───┼─────┼─────┤
│ 11 │94/5/20 │銘豪公司│BACITRACINE     │ 1200 │ 54,000   │胡桂華    │
│    │        │        ├────────┼───┼─────┤          │
│    │        │        │FELOPINIUM      │ 6000 │81,000    │          │
│    │        │        │                │      │驗收單記載│          │
│    │        │        │                │      │為111,000 │          │
│    │        │        ├────────┼───┼─────┤          │
│    │        │        │MIROSINTHION    │ 3000 │162,000   │          │
│    │        │        ├────────┼───┼─────┤          │
│    │        │        │SPORTONTION     │ 1000 │100,000   │          │
├──┼────┼────┼────────┼───┼─────┼─────┤
│ 12 │94/5/25 │華騏公司│RONFNYLINE      │  360 │126,000   │胡桂華    │
├──┼────┼────┼────────┼───┼─────┼─────┤
│ 13 │94/5/28 │華騏公司│SPORANOXION     │  800 │ 80,000   │胡桂華    │
├──┼────┼────┼────────┼───┼─────┼─────┤
│ 14 │94/6/18 │華騏公司│HEMODINMINE     │ 1200 │ 96,000   │胡桂華    │
├──┼────┼────┼────────┼───┼─────┼─────┤
│ 15 │94/6/23 │銘豪公司│KCITRATINE      │ 8000 │ 76,000   │胡桂華    │
│    │        │        ├────────┼───┼─────┤          │
│    │        │        │PANCOBAMIN      │ 3000 │150,000   │          │
│    │        │        ├────────┼───┼─────┤          │
│    │        │        │SPORANOXION     │ 1200 │120,000   │          │
│    │        │        ├────────┼───┼─────┤          │
│    │        │        │SULANTHOLONE    │ 6000 │ 42,000   │          │
├──┼────┼────┼────────┼───┼─────┼─────┤
│ 16 │94/6/23 │華騏公司│BACITRACINE     │ 2000 │ 90,000   │胡桂華    │
├──┼────┼────┼────────┼───┼─────┼─────┤
│ 17 │94/6/25 │銘豪公司│HEMODINMINE     │ 1800 │144,000   │胡桂華    │
│    │        │        ├────────┼───┼─────┤          │
│    │        │        │ISCHELIUMRACINE │12000 │156,000   │          │
│    │        │        ├────────┼───┼─────┤          │
│    │        │        │MYCOSNINE       │  960 │ 81,600   │          │
├──┼────┼────┼────────┼───┼─────┼─────┤
│ 18 │94/7/23 │銘豪公司│BACITRACINE     │ 2400 │108,000   │胡桂華    │
│    │        │        ├────────┼───┼─────┤          │
│    │        │        │ERYTHROMYCINEM  │24000 │ 48,000   │          │
│    │        │        ├────────┼───┼─────┤          │
│    │        │        │FELOPINIUNE     │ 8000 │108,000   │          │
│    │        │        ├────────┼───┼─────┤          │
│    │        │        │FLUOROMETHOLONE │ 3600 │108,000   │          │
│    │        │        ├────────┼───┼─────┤          │
│    │        │        │MIROSINTHION    │ 3000 │162,000   │          │
│    │        │        ├────────┼───┼─────┤          │
│    │        │        │POLA GAUZEIN    │ 1200 │ 84,000   │          │
│    │        │        ├────────┼───┼─────┤          │
│    │        │        │SPORTONTION     │  800 │ 80,000   │          │
│    │        │        ├────────┼───┼─────┤          │
│    │        │        │SUFENOROME      │10000 │ 60,000   │          │
├──┼────┼────┼────────┼───┼─────┼─────┤
│ 19 │94/7/26 │華騏公司│MYCOSONINE      │ 1000 │ 85,000   │胡桂華    │
├──┼────┼────┼────────┼───┼─────┼─────┤
│ 20 │94/8/20 │銘豪公司│CENTALOMENT     │24000 │ 62,400   │胡桂華    │
│    │        │        ├────────┼───┼─────┤          │
│    │        │        │DOMPEMINE       │ 8000 │ 72,000   │          │
│    │        │        ├────────┼───┼─────┤          │
│    │        │        │ISCHELIUMRACINE │10000 │130,000   │          │
│    │        │        ├────────┼───┼─────┤          │
│    │        │        │KCITRATINE      │ 8000 │ 76,000   │          │
│    │        │        ├────────┼───┼─────┤          │
│    │        │        │MYCOSONINE      │ 1200 │102,000   │          │
│    │        │        ├────────┼───┼─────┤          │
│    │        │        │PANCOBAMIN      │ 3600 │180,000   │          │
│    │        │        ├────────┼───┼─────┤          │
│    │        │        │RONFNYLINE      │  320 │ 83,200   │          │
│    │        │        ├────────┼───┼─────┤          │
│    │        │        │TOPCEFFINE      │15000 │ 48,000   │          │
├──┼────┼────┼────────┼───┼─────┼─────┤
│ 21 │94/8/20 │華騏公司│MIROSINTHION    │ 1500 │ 81,000   │胡桂華    │
├──┼────┼────┼────────┼───┼─────┼─────┤
│ 22 │94/9/6  │銘豪公司│BACITRACINE     │ 2000 │ 90,000   │柯文裕    │
│    │        │        ├────────┼───┼─────┤          │
│    │        │        │ERYTHROMYCINE   │18000 │ 36,000   │          │
│    │        │        ├────────┼───┼─────┤          │
│    │        │        │HEMODINMINE     │ 1200 │ 96,000   │          │
│    │        │        ├────────┼───┼─────┤          │
│    │        │        │MIROSINTHION    │ 3600 │194,400   │          │
│    │        │        ├────────┼───┼─────┤          │
│    │        │        │POLA GAUZEIN    │ 1200 │ 84,000   │          │
│    │        │        ├────────┼───┼─────┤          │
│    │        │        │SPORTONTION     │ 1000 │100,000   │          │
│    │        │        ├────────┼───┼─────┤          │
│    │        │        │SPORANOXION     │ 1000 │100,000   │          │
│    │        │        ├────────┼───┼─────┤          │
│    │        │        │SULANTHOLONE    │ 8000 │ 56,000   │          │
├──┼────┼────┼────────┼───┼─────┼─────┤
│ 23 │94/12/10│華騏公司│RONFNYLINE      │  320 │ 83,200   │柯文裕    │
└──┴────┴────┴────────┴───┴─────┴─────┘

司法院資訊處製作；財團法人民間司法改革基金會備份。
